【裁判字號】    95,上易,928
【裁判日期】    950522
【裁判案由】    傷害等
【裁判全文】
臺灣高等法院刑事判決                 95年度上易字第928號
上  訴  人  臺灣台北地方法院檢察署檢察官
被      告  乙○○
上列上訴人因被告傷害等案件，不服臺灣台北地方法院95年度易
字第496號，中華民國95年3月31日第一審判決（起訴案號：臺灣
臺北地方法院檢察署94年度偵字第9391號），提起上訴，本院判
決如下：
    主  文
上訴駁回。
    理  由
一、公訴意旨略以：被告乙○○係臺灣大學經濟系之班代表，於
    民國93年10月5日下午6時許，應班上同學王寧之邀陪同前往
    臺北市大安區○○○路○段88之2號地下1樓，欲與臺灣師範
    大學地球科學系之甲○○商談校際聯誼事宜，惟甲○○見王
    寧攜伴前來心生不快，即要求被告先行離開，被告予以回絕
    ，雙方因而發生口角，甲○○出手抓住被告之衣領，被告亦
    基於傷害人身體之犯意，出手毆打甲○○，雙方因而互毆（
    甲○○所涉傷害犯嫌部分，已逾告訴期間未提出告訴），致
    甲○○受有右手指第2、4、5指擦傷，右大腿擦傷，左大腿
    內側擦傷外側擦傷並瘀青，左手第4指擦傷、上唇及右頸擦
    傷等傷害，且於毆打過程扯斷告訴人佩戴之手錶插銷及鏡面
    凹陷，致令不堪使用，因認被告涉有刑法第277條第1項傷害
    罪嫌，同法第354條毀損罪嫌。
二、按告訴乃論之罪，其告訴應自得為告訴之人知悉犯人之時起
    ，於6個月內為之；又告訴乃論之罪，其告訴已逾告訴期間
    者，法院應諭知不受理之判決，分別為刑事訴訟法第237條
    第1項及第303條第3款所明定。又上開6個月之法定期間應如
    何計算？雖刑事訴訟法第65條規定：「期間之計算，依民法
    之規定。」，而民法第120條第2項規定，「以日、星期、月
    或年定期間者，其始日不算入。」，然依民法第119條規定
    ：「法令、審判或法律行為所定之期日及期間，除有『特別
    規定』外，其計算，依本章之規定。」，是刑事訴訟法第
    237條第1項規定：「告訴乃論之罪，其告訴應自得為告訴之
    人知悉犯人之『時起』，於6個月內為之。」，即屬法律有
    特別規定之情況，而不適用上開民法第120條第2項之規定。
    是告訴期間之計算，應自得為告訴之人知悉犯人之當日起算
    六個月內為之。（最高法院28年上字第2621號判例參照）
三、經查：本件告訴人甲○○係於93年10月5日晚間6時許，在臺
    北市大安區○○○路○段88之2號地下一樓「麥當勞新生餐
    廳」內與被告乙○○發生肢體衝突，告訴人並於當日即知悉
    被告乙○○為臺灣大學經濟系（單班）之班代等情，業經被
    告、告訴人分別供證述明確，告訴人復於同日前往長庚紀念
    醫院臺北本院診治其所受傷害並開立診斷證明書，亦有卷附
    診斷證明書1紙在卷可稽，是告訴人顯於93年10月5日即已知
    悉犯人及犯罪行為，依前開說明，告訴人至遲應於94年4月4
    日前向犯罪偵查機關就被告傷害犯行提出告訴，始為合法。
    然告訴人竟於94年4月5日凌晨0時30分許始前往臺北市政府
    警察局大安分局敦化南路派出所欲對被告提出本件傷害告訴
    ，經該所輪值備勤員警蘇公雨於94年4月5日凌晨1時15分許
    開始對告訴人製作調查筆錄，並於同日凌晨2時30分許完成
    等情，業經證人蘇公雨於原審審理時證述明確（見原審95
    易字第496號卷，第27、28頁），並有卷附告訴人之調查筆
    錄（見偵卷第4頁以下）、臺北市政府警察局大安分局敦化
    南路94年4月4日至5日六十人勤務分配表可資佐證（見原審
    95易字第496號卷，第29頁）；至告訴人雖於原審訊問時陳
    稱：伊係於94年4月4日晚間11時許即到達臺北市政府警察局
    大安分局敦化南路派出所表明欲對被告提出告訴，因在場員
    警表示人手不足，故拖延至翌（5）日始開始製作筆錄，其
    間伊一直在派出所內等候了2個多小時，未曾離開云云（見
    原審95易字第496號卷，第28、29頁），然證人蘇公雨於原
    審審理時證稱：伊於94年4月5日零時前係在外進行攤販整理
    勤務，於94年4月5日零時返所服第一備勤勤務，伊開始服備
    勤勤務後約半小時後告訴人始步行進入所內，經與告訴人溝
    通瞭解案情後始開始製作筆錄等語（見原審95易字第496號
    卷，第29頁），核與前揭臺北市政府警察局大安分局敦化南
    路94 年4月4日至5日六十人勤務分配表相符（見原審95易字
    第496號卷，第29頁），且參諸證人蘇公雨於上開調查中業
    經訊問告訴人：「現為94年4月5日2時14分，已超過告訴期
    限2小時又14分，你為何還要提出告訴？」，告訴人則答稱
    ：「我的認知是沒有超過告訴期限，因為我認為4月5日才是
    傷害罪的最後期限。」等語（見偵卷第6頁），全未提及伊
    業於94年4月4日晚間11時許即已向該派出所員警表明提出告
    訴之意，另告訴人於偵訊中則陳稱：「我當時是晚上去的，
    因為派出所沒有人，我才遲至凌晨2時多做筆錄。」云云（
    見偵卷第57頁），除均與事後在原審訊問時之陳述內容不一
    致外，細繹告訴人上開陳述內容，94年4月4日晚間11時至12
    時（即翌日凌晨0時）臺北市政府警察局大安分局敦化南路
    派出所內有李建國警員服值班勤務、羅元榮警員服第一備勤
    勤務等情，業經證人即臺北市政府警察局大安分局敦化南路
    派出所主管何明賢證述明確（見原審95易字第496號卷，第
    28 頁），並有前開勤務分配表可佐，而告訴人上開派出所
    內無警員之陳述，則與常理相違而不可採信，綜上，告訴人
    先後就其有無遵守告訴期間之陳述一再反覆，其於偵查及原
    審訊問中所為陳述復與事理相悖，顯非可信，堪認告訴人確
    係於94年4月5日凌晨0時30分許始向犯罪偵查機關表明對被
    告提出傷害告訴之意，依前開說明，告訴人提出本件傷害告
    訴之時間已顯逾法定告訴期間，其告訴為不合法。
四、檢察官上訴意旨以：刑事訴訟法上、有關法定期間之起算，
    在無特別規定之情形下，均應依民法第l20條第2項規定始日
    不應計入。而上開告訴期間之計算，刑事訴訟法雖規定「得
    為告訴之人知悉犯人之時起，於6個月內為之」，然並無明
    文排除民法第120條第2項之規定，自應適用始日不算入之規
    定云云顯非的論。檢察官執此見解認原審判決不當，求予撤
    銷原判決，另為適法之判決，非有理由，應予駁回。本件原
    審係諭知不受理之判決，本院認無不當，本件上訴無理由，
    爰不經言詞辯論判決之。
據上論斷，應依刑事訴訟法第372條、第368條，判決如主文。
中    華    民    國    95    年    5     月    22    日
                  刑事第三庭審判長法  官  許國宏
                                  法  官  楊貴志
                                  法  官  林銓正
以上正本證明與原本無異。
不得上訴。
                                  書記官  陳玲憶
中    華    民    國    95    年    5     月    22    日


司法院資訊處製作；財團法人民間司法改革基金會備份。
